【裁判字號】    99,上訴,2565
【裁判日期】    990914
【裁判案由】    毒品危害防制條例
【裁判全文】
臺灣高等法院刑事判決                99年度上訴字第2565號
上  訴  人
即  被  告  甲○○
上列上訴人即被告因違反毒品危害防制條例案件，不服臺灣板橋
地方法院99年度訴字第1721號，中華民國99年6月17日第一審判
決（起訴案號：臺灣板橋地方法院檢察署99年度毒偵字第2110號
），提起上訴，本院判決如下：
    主  文
上訴駁回。
    理  由
一、按不服地方法院之第一審判決而上訴者，應向管轄第二審之
    高等法院為之。上訴書狀應敘述具體理由。上訴書狀未敘述
    上訴理由者，應於上訴期間屆滿後20日內補提理由書於原審
    法院，逾期未補提者，原審法院應定期間先命補正。第二審
    法院認為上訴書狀未敘述理由或上訴有第362 條前段之情形
    者，應以判決駁回之。但其情形可以補正而未經原審法院命
    其補正者，審判長應定期間先命補正。刑事訴訟法第361 條
    、第367 條，分別定有明文。所謂不服第一審判決之具體理
    由，必係依據卷內既有訴訟資料或提出新事證，指摘或表明
    第一審判決有何採證認事、用法或量刑等足以影響判決本旨
    之不當或違法，而構成應予撤銷之具體事由，始克當之（例
    如：依憑證據法則具體指出所採證據何以不具證據能力，或
    依憑卷證資料，明確指出所為證據證明力之判斷如何違背經
    驗、論理法則）；倘僅泛言原判決認定事實錯誤、違背法令
    、量刑失之過重或輕縱，而未依上揭意旨指出具體事由，或
    形式上雖已指出具體事由，然該事由縱使屬實，亦不足以認
    為原判決有何不當或違法者（例如：對不具有調查必要性之
    證據，法院未依聲請調查亦未說明理由，或援用證據不當，
    但除去該證據仍應為同一事實之認定），皆難謂係具體理由
    ，俾與第二審上訴制度旨在請求第二審法院撤銷、變更第一
    審不當或違法之判決，以實現個案救濟之立法目的相契合，
    並節制濫行上訴（最高法院97年度台上字第892號判決參照
    ）。是以上訴人之上訴書狀或補提之上訴理由書，雖有敘述
    上訴理由，惟並未具體敘述第一審判決有上述違法、不當情
    形，即與未敘述具體理由無異，其所為上訴，即不符合上訴
    之法定要件。
二、又刑事審判旨在實現刑罰權之分配的正義，故法院對有罪被
    告之科刑，應符合罪刑相當之原則，使輕重得宜，罰當其罪
    ，以契合社會之法律感情，此所以刑法第57條明定科刑時應
    審酌一切情狀，尤應注意該條所列10款事項以為科刑輕重之
    標準，俾使法院就個案之量刑，能斟酌至當。而「量刑輕重
    係屬事實審法院得依職權自由裁量之事項，苟已斟酌刑法第
    57條各款所列情狀而未逾越法定刑度，不得遽指為違法」（
    最高法院72年台上字第6696號判例參照）。
三、本件上訴人即被告甲○○不服原判決，提起上訴，上訴理由
    略以：伊承認原審判決書所載之犯罪事實，但原審判刑太重
    ，且因伊感染hiv，身體漸壞，請求減輕量刑云云（見本院
    卷第11-13頁被告上訴理由狀：本院卷第30-31頁準備程序筆
    錄，被告不再主張伊有自首）。
四、經查：本件原判決經上訴人即被告甲○○同意，以簡式審判
    程序審理，原審依上訴人即被告甲○○於原審審判中供承不
    諱，及其為警查獲後所採尿液，經送檢驗結果，確呈海洛因
    代謝物嗎啡陽性反應及甲基安非他命陽性反應，有臺灣檢驗
    科技股份有限公司99年3月11日濫用藥物檢驗報告1紙附卷可
    稽（見偵查卷第40頁）。又被告為警查獲時所查扣之粉塊狀
    物15包及白色透明結晶1包，經送鑑驗結果，分別含海洛因
    、甲基安非他命成分，海洛因15包合計驗餘淨重6.21公克，
    甲基安非他命1包驗餘淨重4.1268公克等情，有法務部調查
    局濫用藥物實驗室99年5月6日調科壹字第09923010120號鑑
    定書及交通部民用航空局航空醫務中心99年3月10日航藥鑑
    字第0991495號毒品鑑定書各乙份在卷可參（見偵查卷第41
    、48頁）；另有被告於原審審理時自承為其所有供秤量施用
    毒品重量使用之電子磅秤1臺扣案可證，足認被告之自白與
    事實相符。再者，被告有原判決事實欄所示之施用毒品前科
    ，並有本院被告前案紀錄表存卷可參，其於觀察勒戒執行完
    畢釋放後5年內，復因施用毒品犯行而經法院判處罪刑確定
    後，再為本案施用第一級毒品及第二級毒品之犯行明確，而
    與毒品危害防制條例第20、23條所定之「初犯」或「5年後
    再犯」情形有別（最高法院95年度第7次刑事庭會議決議內
    容參照），自應依法論科。核被告甲○○所為，係犯毒品危
    害防制條例第10條第1項、第2項之施用第一、二級毒品罪。
    其持有第一、二級毒品之低度行為，為施用之高度行為所吸
    收，不另論罪。又其以一行為同時施用第一級毒品及第二級
    毒品，而觸犯數罪名，為想像競合犯，應從一重之施用第一
    級毒品罪處斷。而被告有如原判決事實欄所示之犯罪科刑執
    行情形，其於有期徒刑執行完畢後5年內，故意再犯本件有
    期徒刑以上之罪，為累犯，應依刑法第47條第1項之規定加
    重其刑。
五、原審基於以上相同之認定，爰審酌被告前有多次施用毒品前
    科，及其犯罪之動機、手段、所生危害程度暨犯後坦承犯行
    之態度等一切情狀，量處有期徒刑1年。另敘明扣案之第一
    級毒品海洛因15包（合計驗餘淨重6.21公克）及第二級毒品
    甲基安非他命1包（驗餘淨重4.1268公克）均屬查獲之毒品
    ，且因該等毒品之包裝袋與其內之毒品皆難以完全析離，故
    上開海洛因15包及甲基安非他命1包，不問屬於被告與否，
    均應依毒品危害防制條例第18條第1項前段規定沒收銷燬之
    。扣案之電子磅秤1臺，乃被告所有供其秤量所施用毒品之
    重量使用，業據被告於原審審理中供述明確，核屬被告所有
    供犯罪所用之物，爰依刑法第38條第1項第2款之規定宣告沒
    收。至於扣案之吸食器1組、玻璃球1個、海洛因研磨機1組
    及海洛因製模器1組，因被告於原審審理中均堅詞否認為其
    所有，復無積極事證足認此部分扣案物品確屬被告所有；扣
    案之分裝袋126個，被告供稱係其先前拿藥所餘，與其施用
    毒品之犯罪無涉；另扣案之帳冊1本、帳單1張、現金新台幣
    71,400元、行動電話9支，經核亦均難認與被告施用毒品之
    犯罪有何關連，是該等扣案物品，爰皆不於本案為沒收之諭
    知。本院經核原判決已詳敘認定事實所憑證據、認定理由及
    量刑依據。從形式上觀察，原判決並無認定事實錯誤、量刑
    瑕疵或違背法令之情形。原審關於對被告所為量刑時之參考
    因素，已於理由中詳為審酌在案，核無量刑刑度有何違法或
    不當情事。被告上開上訴理由，並不影響原審所為論罪科刑
    。此外，被告上訴意旨並未具體指摘原審判決關於認定事實
    、適用法律及量刑有何輕重失衡、濫用裁量權或不適用法則
    之不當具體情形。依上開說明，本件被告所提起之上訴，顯
    無敘明具體理由，而不合法定程式，應予駁回，並不經言詞
    辯論為之。
六、據上論斷，依刑事訴訟法第367條前段、第372條，判決如主
    文。
中    華    民    國    99    年    9     月    14    日
                  刑事第二十三庭審判長法  官  童有德
                                      法  官  陳祐治
                                      法  官  劉方慈
以上正本證明與原本無異。
如不服本判決，應於收受送達後10日內向本院提出上訴書狀，其
未敘述上訴之理由者並得於提起上訴後10日內向本院補提理由書
（均須按他造當事人之人數附繕本）「切勿逕送上級法院」。
                                      書記官 李麗花
中    華    民    國    99    年    9     月    14    日
附錄本案論罪科刑法條全文：
毒品危害防制條例第10條
施用第一級毒品者，處6 月以上5 年以下有期徒刑。
施用第二級毒品者，處3 年以下有期徒刑。

司法院資訊處製作；財團法人民間司法改革基金會備份。
